臺灣臺中地方法院刑事判決　　　　　　　　　　　　　九十四年度易字第七八五號
　　公　訴　人　台灣台中地方法院檢察署檢察官
　　被　　　告　丙○○
右列被告因詐欺案件，經檢察官提起公訴（九十四年度偵字第二六七號），被告於
準備程序中就被訴事實為有罪之陳述，本院合議庭裁定由受命法官獨任進行簡式審判
程序，判決如左：
    主  文
丙○○幫助共同意圖為自己不法之所有，以詐術使人將本人之物交付，處有期徒刑
月，如易科罰金，以佰元折算壹日。
    事  實
一、丙○○於民國（下同）九十三年六月間，因積欠地下錢莊新臺幣（下同）二萬元
    無力清償，該地下錢莊要求丙○○開設金融機構帳戶供其使用，丙○○於可預見
    一般人收購金融帳戶使用常與財產犯罪密切相關，且取得他人存摺之目的在於掩
    飾犯行不易遭人追查，竟不顧他人可能遇害之危險，仍以縱若有人持以犯罪亦無
    違反本意之不確定幫助犯意，應該地下錢莊要求，由某姓名年籍不詳、年約三十
    歲之成年男子陪同，於九十三年六月十五日前往誠泰商業銀行台中分行辦理開戶
    後，隨即將其所開設於誠泰商業銀行台中分行、帳號000000000000
    0號（公訴人誤載為000000000000）帳戶之存摺、提款卡及密碼，
    交付予該不詳年籍之成年人，而容許他人藉其帳戶以遂行財產犯罪。上開帳戶嗣
    由姓名、年籍不詳等人組成之詐騙集團使用，該集團成員間共同基於意圖為自己
    不法所有之犯意聯絡，從事手機簡訊詐騙之不法行為，使人陷於錯誤，藉此詐騙
    他人財物。適有甲○○○於九十三年十月七日下午四時十分許，接獲一則來自中
    國信託銀行，訛稱「甲○○○於當天在高雄市全國電子公司消費一萬七千六百元
    ，如有疑問請撥打000000000號或00－0000000號電話」等語
    ，甲○○○即撥打00－0000000號電話，告知並無上開刷卡消費一事，
    自稱中國信託銀行（公訴人誤載為中國商業銀行）九如分行之盧姓服務人員稱將
    另請台北總行派員與甲○○○連絡，甲○○○嗣於同日下午五時五十分許，接獲
    自稱財政部聯合徵信中心陳先生之電話，該人向甲○○○謊稱須持中國信託金融
    卡至自動提款機操作，使甲○○○信以為真，持金融卡至自動提款機，依該人之
    指示操作，匯入九萬五千三百十三元至前揭丙○○之帳戶。嗣因甲○○○向中國
    信託商業銀行查詢帳戶內餘額，發現帳戶內已無存款，始知受騙。
二、案經甲○○○訴由臺中市警察局第三分局報告臺灣臺中地方法院檢察署檢察官偵
    查起訴。
    理  由
一、右揭事實，業據被告於本院審理時坦承不諱，核與被害人甲○○○所指述情節相
    符，並有中華郵政公司自動櫃員機儲戶交易明細表一紙、誠泰商業銀行台中分行
    九十三年十月二十六日誠泰銀台中字第九三一九五號函（附開戶約定書資料）、
    誠泰商業銀行台中分行九十四年三月三日誠泰銀台中字第九四０三四號函等附卷
    可按。
二、今日一般人至銀行開設帳戶並非難事，如非供犯罪之非法使用，衡情，自無置自
    己名義帳戶不用，而取得他人帳戶使用之必要。且金融存款帳戶事關存戶個人財
    產權益之保障，其與存戶印鑑章結合，具高度專有性，除非本人或與本人親密關
    係者，難認有何理由可自由流通使用該存摺，一般人皆有妥為保管防止他人任意
    使用之認識，縱因特殊情況偶有交付他人使用之需，亦必然深入瞭解用途後再行
    提供以使用，方符常情。而該等專有物品如落入不明人士手中，極易被利用為與
    財產有關之犯罪工具，此又係具備一般生活智識者皆能體察之常識；參以邇來詐
    欺者使用他人存摺作為指示被害人匯款工具之犯罪類型層出不窮，並廣經媒體披
    載，凡對社會動態尚非全然不予關注者均能知曉。在本件中，被告於交付前開帳
    戶時，年齡已有二十三歲，且受有高中教育之成年人，顯見其心智成熟，亦具一
    般智識程度，對於上開各情，自均有認識，竟仍將自己前開帳戶之存簿、提款卡
    提供予地下錢莊使用，被告主觀上顯具有縱使該地下錢莊之人取得該存摺、提款
    卡後，自行或轉交他人用以作為詐欺取財之用，亦不違背其本意之不確定故意至
    明。而被告僅係單純依地下錢莊之要求提供前開帳戶之存簿、提款卡，並未參與
    詐騙被害人甲○○○財物之構成要件行為，主觀上僅係基於幫助他人犯罪之意思
    ，亦屬無疑。是以，綜上所陳，被告前開自白，確與事實相符，堪予信採。從而
    ，本件事證明確，被告右開犯行，洵堪認定。
三、查本件上開年籍不詳、自稱中國信託銀行九如分行之盧姓服務人員及財政部聯合
    徵信中心陳先生等成年人組成之詐騙集團，共同基於意圖為自己不法所有之犯意
    聯絡，以上開之方式為詐術，使被害人甲○○○陷於錯誤，而將本人之物交付，
    該不詳之成年人所為，係犯刑法第二十八條、第三百三十九條第一項之共同詐欺
    取財罪。被告將上開帳戶等物交給不詳年籍之成年人詐取財物，顯係基於幫助他
    人詐欺取財之犯意，且所為提供誠泰銀行帳戶予他人之行為屬刑法詐欺取財罪構
    成要件以外之行為，其既以幫助他人犯罪之意思而參與犯罪構成要件以外之行為
    ，核其所為，係幫助犯刑法第三百三十九條第一項之共同詐欺取財罪，並依同法
    第三十條第二項之規定減輕其刑。爰審酌被告平日素行，其任意提供帳戶予不法
    詐騙集團使用，且其所提供帳戶非惟幫助詐騙者遂行詐財目的，同時使詐欺者得
    以隱匿其真實身分，減少遭查獲之風險，愈使其肆無忌憚，加深犯罪之猖獗，及
    其犯後坦承犯行之態度等一切情狀，量處如主文所示之刑，並諭知易科罰金之折
    算標準。
四、公訴意旨另以：被害人甲○○○除匯入前開九萬五千三百十三元至前開丙○○之
    帳戶外，另依該不詳年籍成年人之指示，再分別匯入二萬九千五百七十八元、八
    千三百零六元至丙○○前開誠泰商業銀行帳戶內，因認被告另涉犯有幫助詐欺罪
    。惟查，被害人甲○○○上開之二萬九千五百七十八元及八千三百零六元等二筆
  金額，係匯入帳號000－00000000000號之帳戶，並非匯入丙○○
    所開設於誠泰商業銀行台中分行、帳號0000000000000號帳戶，有
    中華郵政公司自動櫃員機儲戶交易明細表二紙在卷可憑，且該帳戶依卷內所之資
    料亦無從認定係被告所開設之帳戶，有丙○○所有往來金融機構之帳號資料存卷
    可稽。從而，此部分自難認被告有何幫助該不詳年籍之成年人詐欺取財之行為，
    是就此部分本應為無罪之諭知，惟公訴人認此部分之幫助詐欺犯行，與前揭起訴
    有罪部分，具有接續犯之實質上一罪關係，屬裁判上一罪，爰不另為無罪之諭知
    。
據上論斷，應依刑事訴訟法第二百七十三條之一第一項、第二百九十九條第一項前段
，刑法第三十條第一項、第二項、第三百三十九條第一項、第四十一條第一項前段，
罰金罰鍰提高標準條例第一條前段、第二條，判決如主文。
本案經檢察官乙○○到庭執行職務
中      華      民      國      九十四      年    五    月    二十四    日
                                臺灣臺中地方法院刑事第四庭
                                    法  官  吳  進  發
右正本證明與原本無異。
如不服本判決，應於判決送達後十日內向本院提出上訴狀，上訴於臺灣高等法院臺中
分院( 須附繕本 )。
                                    書記官
中      華      民      國      九十四      年    五    月    二十四    日
